【裁判字號】    89,訴,862
【裁判日期】    891221
【裁判案由】    槍砲彈藥刀械管制條例等
【裁判全文】
臺灣臺南地方法院刑事判決                          八十九年度訴字第八六二號
    公  訴  人  臺灣台南地方法院檢察署檢察官
    被      告  丙○○
右列被告因槍砲彈藥刀械管制條例案件，經檢察官提起公訴（八十九年度營偵字第七
二三號）暨同署檢察官移送併案審理（八十九年度偵緝字第七０四號，八十九年度營
偵字第一二二六號），本院判決如左：
    主  文
丙○○未經許可持有可發射子彈具有殺傷力之改造玩具手槍，處有期徒刑壹年陸月，
併科罰金新臺幣陸萬元，罰金如易服勞役，以新臺幣玖佰元即銀元參佰元折算壹日。
扣案之改造玩具手槍壹枝（槍枝管制編號0000000000）、制式子彈捌顆、
塑膠玩具手槍壹枝（槍枝管制編號0000000000）及子彈肆顆均沒收。
    事  實
一、丙○○於民國八十五年間某日，由洪明賢（已死亡）交付具殺傷力仿ＣＯＬＴ廠
    半自動手槍製作並更換土造金屬槍管之改造玩具手槍一支及供上述手槍用具殺傷
    力之制式口徑九ｍｍ半自動手槍用子彈十一顆，並將之藏匿在台南縣新營市南新
    國中後門旁草叢處，其自彼時起即未經許可而持有上開槍彈，嗣於八十九年五月
    九日十一時許，因與案外人張敦欽等人在「南都ＫＴＶ」飲酒時談及黃格食積欠
    江金印新台幣（下同）五百三十萬元未還，一時氣憤，竟基於恐嚇之概括犯意，
    趁眾人飲酒之際外出，先乘車回家改騎機車，再至上開藏匿槍彈之地點取出槍彈
    ，欲前往黃格食前妻乙○○位於新營市○○街三十一巷二十五號之住處，途中丙
    ○○並於新營市「紅不讓遊藝場」以二千元之代價委請一姓名、年籍不詳之男子
    代寫恐嚇信，內容為加害黃格食生命之事，隨即於同年月十日零時許，至新營市
    ○○街三十一巷二十五號，觀察是否有人在內，先將恐嚇信丟棄在屋內，再持槍
    朝無人之處連開三槍，以此方式恐嚇黃格食，致生危害於黃格食，之後並拾起彈
    殼後逃匿，其後將彈殼丟棄在新營市○○街水圳旁，而仍將槍彈藏匿於原處後，
    再返回「南都ＫＴＶ」與眾人飲酒，嗣於肇事後犯罪未被有偵查權之公務員或機
    關發覺前之八十九年五月十七日十一時四十分，至台南縣警察局新營分局自首坦
    承犯行，進而接受裁判。並帶同警方人員至上開藏放地點查獲上揭改造玩具手槍
    及制式子彈三顆。
二、蔡玲秋因與莊淙驛有債務上糾紛而委託甲○○出面代為處理索債事宜，詎甲○○
    向莊淙驛收取五萬元現金及面額十五萬元之本票後，並未交付予蔡玲秋，蔡玲秋
    因而心生不滿，乃於八十九年七月六日十八時許，找丙○○及二名男子共同駕車
    ，前往台南市○○○街十四號光益洗車場前，找甲○○理論，丙○○竟承接上開
    恐嚇之犯意，以塑膠玩具手槍對甲○○身旁射擊一發後駛離現場，以此加害身體
    之事恐嚇甲○○，使甲○○心生畏懼，致生危害於其安全。嗣經循線查悉上情，
    而於八十九年九月七月日二十時許，在台南縣新營市○○街四十五號四樓之二查
    獲丙○○，並在上址扣得丙○○前開自洪明賢處取得而藏放之另五顆制式子彈，
    再由丙○○主動於偵查中交出前開玩具手槍一支、子彈四顆。
三、案經台南縣警察局新營分局報告台灣台南地方法院檢察署檢察官偵查起訴暨同署
    檢察官移送併案審理（八十九年度偵緝字第七０四號，八十九年度營偵字第一二
    二六號）。
    理  由
一、訊據被告丙○○對於右開違反槍砲彈藥刀械管制條例、恐嚇黃格食及甲○○等事
    實均自白不諱，核與被害人甲○○及證人乙○○證述情節相符，並有具殺傷力仿
    ＣＯＬＴ廠半自動手槍製作並更換土造金屬槍管之改造玩具手槍一支及供上述手
    槍用具殺傷力之制式口徑九ｍｍ半自動手槍用子彈八顆、恐嚇信一紙、塑膠玩具
    手槍一支、玩具槍金屬空彈殼四顆扣案可證；上開改造手槍一枝、子彈八顆經送
    內政部警政署刑事警察局鑑驗結果，認送鑑改造手槍一枝（槍枝管制編號000
    0000000），認係仿ＣＯＬＴ廠半自動手槍製造之金屬玩具手槍更換土造
    金屬槍管改造而成，機械性能良好，送鑑制式子彈，認係制式口徑９ｍｍ之半自
    動手槍用子彈，，認均具有殺傷力，有該局八十九年五月二十九日刑鑑字第六六
    二二九號鑑驗通知書及八十九年九月二十九日刑鑑字第一四三四四一號鑑驗通知
    書各一紙在卷可稽，本件事證已甚明確，被告犯行洵堪認定。
二、核被告所為，係犯槍砲彈藥刀械管制條例第十一條第四項、第十二條第四項及刑
    法第三百零五條之罪，被告以一持有手槍及子彈之行為，同時侵害數法益，屬一
    行為觸犯二罪名之想像競合犯，應依刑法第五十五條前段規定，從一重之同條例
    第十一條第四項罪論處。被告所持有前揭制式子彈十一顆中，有五顆係藏放在台
    南縣新營市○○街四十五號四樓之二處，於八十九年九月七月始為警查獲，其持
    有具殺傷力子彈之犯行（即臺灣臺南地方法院檢察署八十九年度營偵字第一二二
    六號移送併案部分），雖未為起訴書所論列，惟此與前揭論罪之持有六顆子彈部
    分，係自同一時間起即持有，屬實質上一罪之同一案件，為起訴效力所及，本院
    依法自應予以審究。又其先後二次恐嚇犯行，時間緊接，犯罪構成要件相同，顯
    均係基於概括之犯意反覆為之，應依連續犯之規定論以一罪並加重其刑。被告恐
    嚇甲○○之犯行（即臺灣臺南地方法院檢察署八十九年度偵緝字第七０四號移送
    併案部分），雖未為起訴書所論列，惟此與前揭論罪部分為連續犯，屬裁判上一
    罪之同一案件，為起訴效力所及，本院依法自應予以審究。又其所犯之恐嚇罪與
    槍砲彈藥刀械管制條例第十一條第四項二罪間，有方法結果之牽連關係，應依刑
    法第五十五條之規定，從一重之槍砲彈藥刀械管制條例第十一條第四項之罪處斷
    。而被告於肇事後犯罪未被有偵查權之公務員或機關發覺前，向台南縣警察局新
    營分局自首坦承犯行，進而接受裁判，有警訊筆錄載明可稽，依自首之規定減輕
    其刑，並依法先加重後減輕之。爰審酌被告犯罪之動機、目的、手段、犯罪所生
    之危害及犯罪後坦承犯行態度良好等一切情狀，量處如主文所示之刑，以資懲儆
    。又槍砲彈藥刀械管制條例第十九條第一項有關宣告強制工作三年之保安處分，
    依司法院大法官會議釋字第四七一號解釋意旨，係指該條項所列之罪是否應併予
    保安處分之宣告，仍應由法院依個案情節及比例原則審酌，或依刑法第九十條第
    一項規定依職權為裁判，查本件被告前未曾犯有期徒刑以上刑之宣告，考量被告
    所持有之上開槍枝種類，及其並未用以傷害他人身體，倘對其為刑之宣告，尚非
    不能達教化之效，應已足以矯治被告對社會之危險性，依其所為之前揭行為之嚴
    重性程度，及被告所表現之危險性、及對其未來行為之期待性等情節，若直接適
    用該條例第十九條所定，尚與憲法第二十三條所定之比例原則不符，是本院認被
    告尚無強制工作之必要，爰不另為強制工作之諭知，併此敘明。至於扣案之具殺
    傷力仿半自動手槍之改造玩具手槍一枝（槍枝管制編號0000000000）
    、子彈八顆，均為違禁物，應依刑法第三十八條第一項第一款諭知沒收。另扣案
    之仿ＧＬＯＣＫ廠半自動手槍製造之塑膠玩具手，槍及玩具槍金屬子彈四顆，雖
    均不具殺傷力，惟係供被告犯罪所用之物，且屬被告所有，均應依刑法第三十八
    條第一項第二款諭知沒收。
三、至於臺灣臺南地方法院檢察署八十九年度偵緝字第七０四號移送併案意旨尚以被
    告所持有之前揭槍彈，另涉犯槍彈藥刀械管制條例第七條第四項之罪，惟查，
    該槍彈經送內政部警政署刑事警察局鑑驗結果，手槍一把認係仿ＧＬＯＣＫ廠半
    自動手槍製造之膠玩具手槍，槍管為塑膠材質，內具阻鐵，無法發射子彈，認不
    具殺傷力；另子彈四顆，認均係玩具槍金屬空彈殼，均非屬槍砲彈藥刀械管制條
    例所管制之槍械，有該局八十九年十月十七月八九刑鑑字第一五六七九八號函在
    卷可按，則與本件持有其他具殺傷力之槍彈之行為，顯無連續犯之關係，無從併
    予審理，應由檢察官另行依法處理，附此敘明。
據上論斷，應依刑事訴訟法第二百九十九條第一項前段，槍砲彈藥刀械管制條例第十
一條第四項、第十二條第四項，刑法第十一條前段、第五十六條、第五十五條、第六
十二條、第四十二條、第三十八條第一項第一款、第二款，罰金罰鍰提高標準條例第
一條前段、第二條，判決如主文。本案經檢察官盧駿道到庭執行職務。
中    華    民    國      八十九    年    十二        月      二十一    日
                              臺灣臺南地方法院刑事第三庭
                                      法  官  林淑婷
右正本證明與原本無異
如不服本判決應於送達後十日內向本院提出上訴狀
                                      書記官  董挹棻
中    華    民    國      八十  九  年     十二       月  二十九        日
附錄本案論罪科刑法條全文：
槍砲彈藥刀械管制條例第十一條第四項：
未經許可，持有、寄藏或意圖販賣而陳列第一項所列槍砲者，處一年以上七年以下有
期徒刑，併科新臺幣七百萬元以下罰金。第一項至第三項之未遂犯罰之。
槍砲彈藥刀械管制條例第十二條第四項：
未經許可，持有、寄藏或意圖販賣而陳列子彈者，處五年以下有期徒刑，併科新台幣
三百萬元以下罰金。
刑法第三百零五條：
以加害生命、身體、自由、名譽、財產之事，恐嚇他人致生危害於安全者，處二年以
下有期徒刑、拘役或三百元以下罰金。


司法院資訊處製作；財團法人民間司法改革基金會備份。
